【裁判字號】    92,訴,137
【裁判日期】    920605
【裁判案由】    偽造文書等
【裁判全文】
臺灣苗栗地方法院刑事判決                九十二年度訴字第一三七號
    公  訴  人  臺灣苗栗地方法院檢察署檢察官
    被      告  乙○○
右列被告因偽造文書等案件，經檢察官提起公訴 (九十一年度偵緝字第一二五號)，
本院判決如左：
    主      文
乙○○行使偽造私文書，足以生損害於他人，處有期徒刑壹年。
偽造之和信電訊股份有限公司服務申請表上及行動電話「0000000000」門
號同意書之「甲○○」之署押簽名共肆枚、偽造之「甲○○」印文共肆枚及偽刻之印
章壹個，均沒收。
    事  實
一、乙○○因個人支付信用出現問題，乃基於概括思冒用他人名義申請行動電話之詐
    欺犯意，先於民國（下同）八十九年十二月初某日（詳細日期不明），基於故買
    贓物及變造特種文書之犯意，明知姓名年籍不詳綽號「阿吳」之成年男子，提供
    之「李福泉」（起訴書誤載為李福全）及甲○○身分證各一張，係來路不明之贓
    物（該等證件係李姓夫婦於八十九年十月三十日晚間十時許，在台中市○○路與
    北屯路口失竊），仍以每張新台幣（下同）一千元之代價當場予以收購，並同時
    另以五千元代價，交付「阿吳」其個人之二吋半身照片一張，由與之有變造身分
    證犯意之「阿吳」，以換貼照片之方式變造「黃建奇」所有之身分證（係黃建奇
    前於八十九年十月三十日，在台中市○○路五二巷一弄一號失竊），並於約定三
    日後取得該變造之身分證（未扣案）。
二、嗣乙○○取得上開真正及變造之身分證後，為遂行其原先冒用他人名義申請行動
    電話詐欺之犯意，於八十九年十二月十一日某時（詳細時間不明），持上開「李
    福泉」（起訴書誤載為李福全）及經變造「黃建奇」之身分證，出示苗栗縣苗栗
    市○○路一一二號「東煬通訊行」店員李東吉，表示申請行動電話之意思，經李
    員查詢電腦發現資料有誤而無從辦理（無簽署行為），始未得逞。乙○○首次申
    辦未成，仍未死心，再取出攜帶在身已備妥之「甲○○」身分證及利用不知情之
    刻印員偽刻「甲○○」之印章乙枚，冒用甲○○名義，向和信電訊股份有限公司
    （下稱和信公司）申辦行動電話，並在On Line服務申請表上填寫甲○○之用戶
    資料（一式三份）及同意書一份，再由被告偽簽及偽蓋甲○○之署名（共四枚）
    及印文（四個），李員不知有詐，未予仔細查對，誤以為確係甲○○有申請行動
    電話之意思，陷於錯誤而同意其申請，隨即核發「0000000000」行動
    電話門號之SIM卡予乙○○，足生損害於甲○○及和信公司。該偽刻之印章一個
    則未扣案。
三、乙○○取得前開行動電話卡號後，基於前開冒用他人名義詐欺之概括犯意，明知
    無付費之意思，自取得上開行動電話通話卡號後之翌日起（即八十九年十二月十
    二日），至同年五月三十一日止，先後多次使用該行動電話，使和信公司誤認係
    甲○○本人使用而提供門號通話服務，乙○○因之前後詐得相當於一千零五十八
    元之通話服務利益。嗣經警於九十一年五月二日下午一時許，因搜索乙○○在苗
    栗縣公館鄉福星村福星二六七之六住處時，查獲和信電訊電信費帳單乙份而循線
    查獲上情。
四、案經由苗栗縣警察局移送台灣苗栗地方法院檢察署檢察官偵查起訴。
    理  由
一、訊據被告乙○○右開事實，對於向綽號「阿吳」購買身分證、變造身分證及偽刻
    印章冒名申請行動電話二次，一次失敗，一次成功之事實，固屬坦承不諱，惟辯
    稱：只有自己一人申辦，並無不詳女子存在，申請資料是伊簽名云云。經查，被
    告除對有無不詳女子是否存在有爭執外，均已對其餘所有犯罪事實承認，除該不
    詳女子之爭點外，被告直承之犯罪事實，核與被害人甲○○、黃建奇在警詢中指
    陳之情節，並經證人李東吉證述明確，復有和信公司電話費帳單、和信On Line
    服務申請表、東煬通訊行被告當時交付申辦存檔之影印身分證三張（李福泉、甲
    ○○及黃建奇）等附卷足佐，足證被告之上開自白與查證之事實相符，事證明確
    。至被告辯稱沒有另一女子存在云云。經查：
    (一)證人即負責辦理被告當日申辦事宜之店員李東吉偵訊中證稱：有，劉某帶該女
      人到店裏，經我核對身分證是同一人之相片，劉某就走了．．．（見九十年度
      偵字第三四三○號偵查卷，九十年七月二十五日訊問筆錄）等云。指稱被告與
      另一不詳女子至店內辦理行動電話，該名女子並親自簽名云云。
    (二)然查，被害人甲○○及李福泉夫婦身分證已於八十九年十月三十日晚間十時許
      ，在台中市○○路與北屯路口失竊，已經甲○○於警詢時供陳，失竊後有向台
      中市○○路派出所口頭報案，並於八十九年十一月二日在聯合報刊登身分證及
      駕照作廢之聲明明確在卷。是證人李東吉警詢中及偵訊中所稱，經核對該名女
      子之身分證見是同一人（無誤），．．．簽名是該女子所為等云（見同上偵查
      卷第十六頁以下及第三十四頁以下），是否屬實，即值懷疑。
    (三)次查，被告對此部分爭點，至始至終均未承認有另一不詳女子存在，有其警詢
      、偵訊及本院筆錄在卷足考，審酌被告除與其罪責無涉之爭點外，均已直承其
      所有犯行，衡情當不致因毫無影響罪責之事實問題故意隱匿之必要；況且經命
      被告當庭簽署「甲○○」簽名十次，目測結果其書寫之簽名與證人李東吉提出
      當時申請表申請人「甲○○」之簽名筆跡竟完全相同，且與甲○○本人在警詢
      中之簽名大不相同；另參酌，上開申請表「甲○○」之簽名，被告於警詢中即
      已表明「是我偽造簽名」，有該申請表之註記附偵查卷足憑，足證被告所稱申
      請表的簽名是我偽造的等云，即屬可信，而證人李東吉所證是由另一女子所簽
      即屬不實。
    (四)綜上，應認被告前開並無另一女子存在之辯詞為可採。證人李東吉之上開證詞
      ，或因客人來來往往，記憶難免模糊，而有誤記情形。從而，應認定被告係單
      獨向李東吉申請辦理行動電話，並無共犯，起訴書認為係與另一不詳女子共同
      前往李東吉前開店內辦理，容有誤會。是被告之上開自白與查證之事實相符，
      事證明確，其犯行均洵堪認定，應依法論科。
二、核被告乙○○故買竊來之身分證三張贓物，部分加以變造等所為：
    (一)係犯刑法第三百條四十九條第二項之故買贓物罪；其以換貼自己照片方式變造
      「黃建奇」身分證並持向他人行使，欲辦理行動電話部分，因店員查證結果未
      能詐欺得逞，係犯刑法第二百十六條、第二百十二條之行使變造特種文書罪及
      同法第三百三十九條第三項、第一項之詐欺取財未遂罪。就變造黃建奇身分證
      部分，被告與不詳年籍男子綽號「阿吳」，有犯意聯絡及行為之分擔，均為共
      同正犯。被告假冒甲○○名義，簽署江女名字，偽刻江女印章，辦得行動電話
      門號一個部分（SIM卡及號碼），係犯刑法第二百十六條、第二百十二條之行
      使偽造私文書罪及同法第三百三十九條第一項之詐欺取財罪；其撥打行動電話
      部分，係犯刑法第三百三十九條第二項詐欺得利罪。被告利用不知情之店家偽
      刻甲○○之印章，核係間接正犯。其利用他人偽刻印章之行為，係偽造私文書
      之階段行為，不另論罪；被告偽造署押用以偽造私文書，其偽造署押之行為，
      皆為偽造私文書之部分行為，不另論罪；又被告雖先後簽署甲○○之署押四枚
      ，但申請表一式三份（複寫式），與同意書一份，被告簽署時乃同一時間、同
      一地點及同一接續意思接續為之，堪認係同一犯意之接續犯非連續犯；其變造
      特種文書及偽造私文書之後分別持以行使，該變造及偽造之低度行為，應分別
      為行使之高度行為所吸收，均只論以行使變造特種文書及行使偽造私文書之罪
      。
    起訴書認被告就行使偽造甲○○私文書、詐欺取財及得利等，與不詳女子間有
      犯意聯絡及行為之分擔云云，惟經查證結果，應係被告個人之單獨行為，並無
      不詳女子存在情形，前已述及，容有誤解，一併敘明。
    (二)按關於牽連犯與連續犯競合，應如何處斷，依最高法院判例所示，係就其所犯
      之多數罪名，先將其有連續關係者包括的認定以一罪論，然後與各連續犯相牽
      連之犯罪比較輕重，適用刑法第五十五條後段，從較重之牽連犯或連續犯處斷
      。（參照最高法院二十七年滬上字第一一二號判例暨本廳七十年十月二十八日
      （七十)廳刑一字第一○四號函復研究意見－載第一輯一○八、一○九頁。）
      即採依先連續後牽連原則，係先將有連續關係者包括的認定以一罪論，然後再
      與各連續犯相牽連之犯罪比較輕重，再從較重之牽連犯或連續犯處斷。查，本
      件被告就行使變造被害人黃建奇身分證詐欺未遂部分，係犯刑法第三百條四十
      九條第二項之故買贓物罪、刑法第二百十六條、第二百十二條之行使變造特種
      文書罪及同法第三百三十九條第三項、第一項之詐欺取財未遂罪；就行使偽造
      被害人甲○○詐欺既遂部分，係犯刑法第二百十六條、第二百十二條之行使偽
      造私文書罪及同法第三百三十九條第一項之詐欺取財罪；詐得門號後撥打行動
      電話未付款部分，係犯刑法第三百三十九條第二項之詐欺得利罪。依上開先連
      續後牽連原則，被告第一次之詐欺未遂與第二次之詐欺既遂，時間緊接，所
      犯罪名相同，係出於概括之犯意為之，為連續犯，依刑法第五十六條之規定以
      連續詐欺之一罪論。其再與被告其餘所犯上開故買贓物、行使變造特種文書
      、行使偽造私文書及詐欺得利等罪間，有方法結果之牽連關係，應依刑法第五
      十五條後段之規定，從一重之行使偽造私文書罪論處。起訴書未以連續詐欺取
      財論暨以牽連犯關係從一重之詐欺罪論處，未從一重之行使偽造私文書罪論處
      ，容有未合，起訴法條允宜變更。爰審酌被告不思以正當方法申辦行動電話，
      其品行、犯罪之動機、目的、手段、詐得的通話利益金額迄查獲時僅一千餘元
      ，為圖不法利益竟持被害人等人國民身分證，以偽造署押之方式申請行動電話
      門號使用，其侵害被害人財產權益甚鉅，所生之危害及犯罪後態度坦承犯行，
      尚知悔改等一切情狀，量處如主文所示之刑。偽造之和信服務申請表上及同意
      書「甲○○」之簽名署押共四枚、偽造之「甲○○」印文共四個，均依刑法第
      二百十九條規定沒收之；至於偽刻之印章一個，雖未扣案，但無證據顯示仍屬
      存在，依最高法院48年台上字第1137號判例見解，偽造之印章，依刑法第二百
      十九條規定，不問屬於犯人與否沒收之，爰依法宣告沒收之。
據上論斷，應依刑事訴訟法第二百九十九條第一項前段、第三百條，刑法第二十八條
、第三百四十九條第二項、第二百十六條、第二百十條、第二百十二條、第三百三十
九條第一項、第二項、第五十五條後段、第二百十九條，罰金罰鍰提高標準條例第一
條前段，判決如主文。
本案經檢察官陳傳宗到場執行職務
中    華    民    國    九十二    年      六       月      五          日
                                        臺灣苗栗地方法院刑事第一庭
                                            法  官  陳  鴻  斌
右正本證明與原本無異。
如不服本判決，應於送達後十日內向本院提出上訴狀 (須附繕本) ，上訴於台灣高等
法院台中分院。
                                            書記官   陳  爵  星
中    華    民    國      九十二  年      六        月       六         日
附錄論罪科刑法條
刑法第二百十條：
偽造、變造私文書，足以生損害於公眾或他人者，處五年以下有期徒刑。
刑法第二百十六條：
行使第二百十條至第二百十五條之文書者，依偽造、變造文書或登載不實事項或使登
載不實事項之規定處斷。
刑法第三百三十九條第一項、第二項：
意圖為自己或第三人不法之所有，以詐術使人將本人或第三人之物交付者，處五年以
下有期徒刑、拘役或科或併科一千元以下罰金。
以前項方法得財產上不法之利益或使第三人得之者，亦同。


司法院資訊處製作；財團法人民間司法改革基金會備份。
